臺灣高雄地方法院行政訴訟判決
                                      110年度交字第406號
原      告  吳宗龍  
訴訟代理人  楊申田律師
            何宗翰律師
被      告  高雄市政府交通局

代  表  人  張淑娟  
訴訟代理人  蘇健義  
上列當事人間交通裁決事件，原告不服被告民國110年8月9日高
市交裁字第32-U00000000號裁決，提起行政訴訟，本院判決如下
：
    主　文
原告之訴駁回。
訴訟費用新臺幣參佰元由原告負擔。
    事實及理由
一、程序事項：按行政訴訟法第237條之7規定，交通裁決事件之
    裁判，得不經言詞辯論為之。本件屬交通裁決事件，依兩造
    所述各節及卷內資料其事證已臻明確，本院認無經言詞辯論
    之必要，爰不經言詞辯論而為判決。
二、事實概要：原告於民國110年7月10日21時19分許駕駛車牌號
  &0000; 碼0000-00號自用小貨車（下稱系爭車輛），在嘉義市
    東區忠孝路宏仁女中平交道，因有「在鐵路平交道臨時停車
    ，因而肇事」之違規行為，經內政部警政署鐵路警察局高雄
    分局
    嘉義派出所（下稱舉發機關）員警填掣鐵警行字第U0000000
　　0號舉發違反道路交通管理事件通知單（下稱舉發通知單）
    予以舉發。嗣原告於應到案日期前之110年7月16日向被告陳
    述不服，經被告函詢舉發機關後，認原告確有上揭違規行為
    ，乃依道路交通管理處罰條例（下稱處罰條例）第54條第3
    款、第24條第1項第4款規定，於110年8月9日開立高市交裁
    字第32-U00000000號裁決書（下稱原處分），裁處原告「罰
    鍰新臺幣（下同）34,000元，吊銷駕駛執照，並應參加道路
    交通安全講習」。原告不服，提起本件行政訴訟。
三、原告主張：原告當時進入平交道後，平交道號誌燈光閃爍、
    警鈴閃光始作動，原告原應快速通過，否則系爭車輛可能會
    在平交道範圍內，惟因事發時天黑昏暗又下雨，原告向前行
    駛後，在穿越平交道時誤認地上有停止線，且系爭車輛自宏
    仁女中產業道路右轉進入忠孝一街的過程中，因現場台鐵施
    工之故被貨櫃屋及標示牌所阻擋，造成原告無法辨識忠孝一
    街的交通號誌，藉以判斷是否可以通過平交道或進入平交道
    後才發現忠孝一街是紅燈狀態，造成原告進退兩難。又忠孝
    路與宏仁女中平交道號誌無法配合、設計不良，導致車輛已
    過平交道後，因紅燈被阻擋易發生事故，事發當時平交道號
    誌時間過短，平交道燈號警示至被撞擊僅51秒，期間都未轉
    換成綠燈，車輛無法脫離平交道。又平交道出口處有多處斑
    駁方塊，於夜間易誤導駕駛人以為是紅燈停止線，為避免越
    線受罰，並防止與忠孝路通行之機車發生事故造成傷亡，原
    告止於前進而在車身尚未完全離開平交道時停止行駛，惟該
    時平交道遮斷器已緩緩放下，因系爭車輛停在該鐵路平交道
    之東側，而東側遮斷器卡在原告車輛後方車斗處而發生撞擊
    事故。且平交道往忠孝一街方向車輛停駐空間設計不良，而
    系爭車輛長達6.09公尺，亦為本件事故發生原因。縱若原告
    有疏失致於平交道臨停而肇事，就原處分裁處原告34,000元
    固無疑義，惟就吊銷駕駛執照且終身不得重新考領駕駛執照
    之處分則違反比例原則等語。並聲明：原處分撤銷。
四、被告則以：
　㈠按道路交通安全規則第104條第1項規定：「汽車行駛中，駕
    駛人看到鐵路平交道標誌或標線後，應即將速度減低至時速
    15公里以下，接近平交道時，應依下列規定：一、鐵路平交
    道設有遮斷器或看守人員管理者，如警鈴已響、閃光號誌已
    顯示或遮斷器已開始放下或看守人員表示停止時，應即暫停
    ，俟遮斷器開放或看守人員表示通行後，始得通過。如遮斷
    器未放下或看守人員未表示停止時，仍應看、聽鐵路兩方無
    火車駛來，始得通過。二、鐵路平交道設有警鈴及閃光號誌
    者，警鈴已響，閃光號誌已顯示，駕駛人應暫停俟火車通過
    後，看、聽鐵路兩方確無火車駛來，始得通過。如警鈴未響
    ，閃光號誌未顯示，仍應看、聽鐵路兩方無火車駛來，始得
    通過」、道路交通標誌標線號誌設置規則第170條第1項規定
    ：「停止線用以指示行駛車輛停止之界線，車輛停止時，其
    前懸部分不得伸越該線。」、同規則第173條第1項規定：「
    網狀線，用以告示車輛駕駛人禁止在設置本標線之範圍內臨
    時停車，防止交通阻塞」。
　㈡經檢視原告行車紀錄器可見：畫面時間21:18:39-原告駕駛車
    輛已接近鐵路平交道，手機通話鈴聲響起、21:18:47-原告
    開始通話，車輛前方明顯可見「儲車空間不足請保持安全距
    離」、有柵門鐵路平交道標誌「警２５」(用以警告車輛駕駛
    人注意慢行或及時停車，設於車輛駕駛人無法直接察覺有柵
    門鐵路平交道將近之處)、最高速限標誌「限５」(用以告示
    車輛駕駛人前方道路最高行車時速之限制，不得超速)等標
    誌、「停」標字，又該警告標誌、標字在日間有自然光線、
    夜間有燈光照射下之情形下，足可清楚辨識，是該告示牌之
    設置，業已盡告知用路人依規定駕駛之作為義務，足以促請
    駕駛人注意不得違規行駛，21:18:51-原告車輛通過停止線
    ，持續通話中、21:18:53-前方警鈴、閃光器已作動，原告
    仍持續通話、21:19:36-原告通話結束，車輛停於黃色網狀
    線，後車懸部分位於鐵路平交道上，車上撥放音樂、21:19:
    46-發生碰撞…影片結束。依前揭說明，足認系爭鐵路平交道
    設有警鈴及閃光號誌，當警鈴已響，閃光號誌已顯示，駕駛
    人應暫停俟火車通過後，看、聽鐵路兩方確無火車駛來，始
    得通過。然該平交道警鈴、閃光器作動時，原告仍持續通話
    ，而有疏於注意道路交通狀況等，堪認原告有「在鐵路平交
    道臨時停車，因而肇事」之違規行為，至為灼然。
　㈢又若所有汽、機車駕駛人見主管機關所設置之標線、標誌或
    號誌，可以全憑主觀之認知即可恣意違反，將如何建立道路
    上所劃設標誌、標線或號誌之公信力，交通安全之秩序亦將
    無從建立，其他用路人之生命、財產安全，將失去保障。況
    依行政罰法第7條第1項規定：「違反行政法上義務之行為非
    出於故意或過失者，不予處罰」，則原告行經平交道前，應
    注意能注意而疏於注意平交道閃光燈號誌及警示器聲響，其
    違反行政法上義務之行為，雖非出於故意而係出於過失，仍
    應予以處罰等語，資為抗辯。
　㈣並聲明：原告之訴駁回。
五、本院之判斷：
  ㈠按「汽車駕駛人，駕車在鐵路平交道有下列情形之一者，處1
    5,000元以上90,000元以下罰鍰，並吊扣其駕駛執照1年。因
    而肇事者，吊銷其駕駛執照：……3.在鐵路平交道超車、迴車
    、倒車、臨時停車或停車」、「汽車駕駛人，有下列情形之
    一者，應接受道路交通安全講習：……4.有第54條規定之情形
    」處罰條例第54條第3款、第24條第1項第4款分別定有明文
    。次按「汽車行駛中，駕駛人看到鐵路平交道標誌或標線後
    ，應即將速度減低至時速15公里以下，接近平交道時，應依
    下列規定：一、鐵路平交道設有遮斷器或看守人員管理者，
    如警鈴已響、閃光號誌已顯示或遮斷器已開始放下或看守人
    員表示停止時，應即暫停，俟遮斷器開放或看守人員表示通
    行後，始得通過。如遮斷器未放下或看守人員未表示停止時
    ，仍應看、聽鐵路兩方無火車駛來，始得通過。二、鐵路平
    交道設有警鈴及閃光號誌者，警鈴已響，閃光號誌已顯示，
    駕駛人應暫停俟火車通過後，看、聽鐵路兩方確無火車駛來
    ，始得通過。如警鈴未響，閃光號誌未顯示，仍應看、聽鐵
    路兩方無火車駛來，始得通過」道路交通安全規則第104條
    第1項亦有明文規定。又按道路交通標誌標線號誌設置規則
    第170條第1項規定：「停止線用以指示行駛車輛停止之界線
    ，車輛停止時，其前懸部分不得伸越該線。」同規則第173
    條第1項規定：「網狀線，用以告示車輛駕駛人禁止在設置
    本標線之範圍內臨時停車，防止交通阻塞」。而按交通部 1
    09年9月1日交路字第10950105311號函略以：「……二、有關
    鐵路平交道範圍之認定，經本部 109年 8月 7日邀集法務部
    、內政部警政署、鐵路警察局、各直轄市政府交通局及本部
    鐵公路相關機關開會討論後，修正為：有設置遮斷器之鐵路
    平交道者，以遮斷器界定其範圍；未設置遮斷器之鐵路平交
    道者，以停止線及其延伸界定其範圍。三、另配合上開鐵路
    平交道範圍之修正，民眾駕駛車輛倘有於遮斷器至停止線間
    範圍之違規停車或臨時停車，以處罰條例第60條第2項第3款
    舉發，車輛於遮斷器範圍內之違規停車或臨時停車，以處罰
    條例第54條舉發。前揭認定原則適用現行裁罰機關尚未裁罰
    之交通違規案件。」再按違反道路交通管理事件統一裁罰基
    準及處理細則（下稱處理細則）第1條規定：「本細則依道
    路交通管理處罰條例第92條第4項規定訂定之。」第2條規定
    ：「（第1項）處理違反道路交通管理事件之程序及統一裁
    罰基準依本細則之規定辦理。（第2項）前項統一裁罰基準
    ，如附件違反道路交通管理事件統一裁罰基準表(下稱裁罰
    基準表)。」上開處理細則之規定，就其立法目的及功能，
    乃為防止處罰機關枉縱或偏頗，依處罰條例第92條第4項所
    授權交通部會同內政部訂定處理細則及其附件裁罰基準表，
    用以維持裁罰之統一性與全國因違反道路交通管理事件受處
    罰民眾之公平，不因裁決人員不同，而生偏頗，寓有避免各
    監理機關於相同事件恣意為不同裁罰之功能，並非法所不許
    ，於憲法上保障人民財產權之意旨並無牴觸（此並有司法院
    釋字第511號解釋理由書意旨足資參照），並無違反法律保
    留原則。而依裁罰基準表的記載，小型車駕駛人在鐵路平交
    道超車、迴車、倒車、臨時停車或停車，期限內繳納或到案
    聽候裁決者，應處罰鍰34,000元，因而肇事者，並吊銷其駕
    駛執照，核此規定，既係基於母法之授權而為訂定，且就處
    理細則附件所示裁罰基準表中有關處罰條例第54條第3款規
    定之裁罰基準內容，並未牴觸母法，被告自得依此基準而為
    裁罰。
  ㈡本件如事實概要欄所述之原告違規事實，有舉發通知單、原
    處分之裁決書、送達證書、內政部警政署鐵路警察局高雄分
    局110年11月3日鐵警高分行字第1100005961號函、員警職務
    報告、道路交通事故初步分析研判表、鐵路行車事故現場圖
    、調查筆錄、道路交通事故調查報告表(一)(二)、採證照片
    、110年7月27日鐵警高分行字第1100004155號函、採證光碟
    等在卷可稽(本院卷第77至143頁)，且經本院於調查程序當
    庭勘驗採證光碟並製作勘驗筆錄並擷取照片附卷可佐(本院
    卷第156至157頁)，此情洵堪認定為真。
  ㈢原告雖主張事發時天黑昏暗又下雨，原告於穿越平交道時誤
    認地上有停止線，且因現場台鐵施工之故被貨櫃屋及標示牌
    所阻擋，造成原告無法辨識忠孝一街的交通號誌，藉以判斷
    是否可以通過平交道或進入平交道後才發現忠孝一街是紅燈
    狀態，造成原告進退兩難云云。惟按行政罰法第7條第1項明
    定：「違反行政法上義務之行為非出於故意或過失者，不予
    處罰。」，則不論違規行為人係故意或過失而違反道路交通
    管理處罰條例行政法上義務之行為，均應予處罰。人民違反
    法律上之義務而應受行政罰之行為，法律無特別規定時，雖
    不以出於故意為必要，仍須以過失為其責任條件。但應受行
    政罰之行為，僅須違反禁止規定或作為義務，而不以發生損
    害或危險為其要件者，推定為有過失，於行為人不能舉證證
    明自己無過失時，即應受處罰（司法院大法官會議釋字第27
    5號解釋可資參照）。
　⒈本件採證光碟勘驗內容略為：「一、檔案名稱000000000.987
    619：影片時間21：18：39畫面右側可見鐵路平交道標誌，
    手機通話鈴聲響起。21：18：47原告開始通話，前方可見『
    儲車空間不足請保持安全距離』標誌、有柵門鐵路平交道標
    誌、最高速限「15」標誌；地面有畫設停止線及『停』字。21
    ：18：51原告車輛通過停止線，持續通話中。21：18：52原
    告車輛進入網狀線。21：18：53前方警鈴、閃光器開始作動
    ，原告仍持續通話。21：18：55-56原告車輛通過鐵軌。21
    ：18：57原告車輛通過鐵軌後進入網狀線。前方路口號誌為
    紅燈。21：19：05原告車輛停下。21：19：32原告通話結束
    。21：19：36影片結束。接續下段。二、檔案名稱00000000
    0.823137：影片時間21：19：36-21：19：44原告車輛仍為
    停駛狀態。21：19：45碰撞聲。畫面旋轉。21：20：01影片
    結束。」。
　⒉經檢視上開影片內容以及卷附鐵路警察局高雄分局嘉義派出
    所照片紀錄表(本院卷第119至125頁)，可見系爭車輛於右轉
    進入平交道前，該路段已分別設置「儲車空間不足請保持安
    全距離」、「柵門鐵路平交道」(警２５【用以警告車輛駕駛
    人注意慢行或及時停車，設於車輛駕駛人無法直接察覺有柵
    門鐵路平交道將近之處】)、「最高速限」(限５【用以告示
    車輛駕駛人前方道路最高行車時速之限制，不得超速】等標
    誌，地面並劃有「停」標字(用以指示車輛至此必須停車再
    開)以及「停止線」(用以指示行駛車輛停止之界限，車輛停
    止時，其前懸部分不得伸越該線)；堪認該處已分別設置及
    劃設完整並清楚之相關警告、禁制標誌及標線。且自採證影
    像中觀之，該路段設有路燈照明設備，相關標字、標線亦無
    何斑駁、脫落或其他無法辨識之情事，原告身為領有合法駕
    駛執照之駕駛人，自應負有注意前開相關標誌、標線並遵守
    之義務，然原告卻疏未注意，仍於駕駛系爭車輛過程中一邊
    通話、一邊無視前開相關標誌標線而逕自駛越停止線並進入
    網狀線，進而於平交道警鈴、閃光燈均已開始作動後，原告
    猶持續通話並駕車通過鐵軌而進入網狀線停下，且其車身後
    段仍停留於鐵軌上，因此與通過該平交道鐵軌之列車發生撞
    擊而肇事，原告主觀上顯然具有過失，其行為具有可歸責性
    ，當屬明確。
　㈣至於原告將系爭車輛停於鐵軌前方網狀線之原因，固係因前
    方路口號誌為紅燈之故；然原告所經過之路段既有「儲車空
    間不足請保持安全距離」以及柵門鐵路平交道等標誌，此情
    業如前述，顯然該路段之標誌已足以預先提醒駕駛人應預留
    相當安全距離以避免於平交道臨時停車，造成發生交通事故
    及用路人生命、身體、財物損害等危險，然原告行經本件違
    規地點前，並未有先行停、等之動作，以觀察前方車道是否
    具有足夠安全距離，即貿然行駛進入平交道遮斷器範圍內，
    且疏未注意其車身後半段將因此突出占用於鐵軌上，因而導
    致鐵路事故之發生，則原告主觀上具有過失甚為明確，其猶
    以前詞為免責之主張，委無可採。
　㈤原告復主張就吊銷駕駛執照且終身不得重新考領駕駛執照之
    處分違反比例原則乙節；按處罰條例第54條之立法目的在於
    避免汽車搶越平交道、避免平交道區域內列車與汽車、行人
    間發生事故，以及保持平交道區域內車輛的淨空狀態。而基
    於橫越平交道顯具有高度危險性，及就汽車駕駛人工作之特
    性，汽車駕駛人於經過平交道時，自應具備特別之注意義務
    ，始得保障駕駛人及乘客之人身安全，確保交通安全。復按
    處罰條例第92條第4項授權內政部會同交通部、衛生福利部
    訂定之道路交通事故處理辦法第2條規定，「道路交通事故
    」係指車輛或動力機械在道路上行駛，致有人受傷或死亡，
    或致車輛、動力機械、財物損壞之事故。另依交通部68年8
    月28日交路字第18577號函亦認為，「肇事」係指發生交通
    事故而言，凡汽車駕駛人在鐵路平交道有同處罰條例第54條
    各款情形而發生交通事故，即得吊銷其駕駛執照，不以有無
    傷亡為必要；復以交通部交通安全督導組58年10月29日交督
    字第0182號函略以：「一、用語解釋：(一)交通事故：指在
    道路（指道路交通管理處罰條例第3條所稱之道路）上行駛
    之車輛因肇事招致人之傷亡或財物之損害而言。」，是依據
    前揭函釋可知，所稱之「交通事故」或「肇事」必須是因為
    駕駛車輛在公路、街道、巷衖、廣場、騎樓、走廊或其他供
    公眾通行之地方招致人之傷亡或財物之損害，因此肇事的結
    果非僅限於「人員傷亡」而已，尚且包括「財物之損害」。
    是依上開相關法規解釋，違反處罰條例第54條而得處以吊銷
    駕駛執照之規定，實亦包含財物毀損之肇事行為至明。本件
    原告於上揭時、地，將系爭車輛臨時停車於平交道範圍內，
    致與臺鐵2233次南下區間車發生碰撞，經被告依處罰條例第
    54條第3 款、第24條第1 項第4 款及依裁罰基準表進行裁罰
    ，已如前述，故本件即已該當處罰條例第54條第3款所謂「
    汽車駕駛人，駕車在鐵路平交道臨時停車因而肇事」之處罰
    要件，且就吊銷駕照之處分，被告並無裁量權，則被告援引
    前開條款之相關規定，裁處原告「罰鍰34,000元，吊銷駕駛
    執照，並應參加道路交通安全講習」，於法並無不合。再參
    照司法院大法官釋字第699 號解釋理由書意旨，職業駕駛人
    因違反處罰條例規定而受吊銷駕駛執照之處罰者，尚不得因
    工作權而受較輕之處罰。衡諸處罰條例第54條規定旨在確保
    道路交通往來之安全，此雖限制人民駕駛車輛之自由權利，
    但基於維護交通安全之重要公益，其手段仍屬相當。況原處
    分吊銷駕駛執照對原告所造成之影響，僅限於駕駛車輛部分
    ，復以受吊銷駕駛執照而終身不得考領駕駛執照之人，在符
    合特定條件下，自得於一定期間後，向公路主管機關申請考
    領駕駛執照，此觀處罰條例第67條第1項但書及第67條之1之
    規定自明，顯見立法者已就此為衡平考量，使受處分人仍有
    重新考領駕照之機會，尚非終身不得考領駕駛執照。故原處
    分尚非完全剝奪原告駕駛車輛以便利其工作、生活等各項活
    動需求之權利，就所欲保護之公益與干預人民工作權、生存
    權間亦無失衡，核無違反比例原則。原告主張原處分吊銷其
    駕駛執照違反比例原則云云，難謂可採。
六、綜上所述，原告確有「在鐵路平交道臨時停車，因而肇事」
    之違規行為，被告依處罰條例第54條第3款、第24條第1項第
    4款及裁罰基準表規定，裁處原告「罰鍰34,000元，吊銷駕
    駛執照，並應參加道路交通安全講習」，於法並無違誤。原
    告訴請撤銷原處分為無理由，應予以駁回。
七、本件判決基礎已臻明確，兩造其餘之攻擊防禦方法及訴訟資
    料經本院斟酌後，核與判決不生影響，無一一論述之必要，
    併予敘明。
八、本件第一審裁判費為300元，應由原告負擔，爰確定第一審
    訴訟費用額如主文第2項所示。
據上論結，本件原告之訴為無理由，依行政訴訟法第237條之7、
第237條之8第1項、第237條之9第1項、第236條、第98條第1項前
段，判決如主文。
中　　華　　民　　國　　111 　年　　8 　　月　　12　　日
　　　　　　　　　行政訴訟庭  法  官  謝琬萍
以上正本係照原本作成。　
如不服本判決，應於判決送達後20日內，向本院提出上訴狀並表
明上訴理由（原判決所違背之法令及其具體內容或依訴訟資料可
認為原判決有違背法令之具體事實），其未載明上訴理由者，應
於提出上訴後20日內向本院補提理由書（上訴狀及上訴理由書均
須按他造人數附繕本，如未按期補提上訴理由書，則逕予駁回上
訴），並應繳納上訴裁判費新臺幣750元。
中　　華　　民　　國　　111 　年　　8 　　月　　15　　日
                               書記官 林麗文